臺灣高等法院高雄分院刑事判決　　　　　九十三年度上訴字第七八六號
　　上　訴　人
　　即　被　告　甲○○
　　指定辯護人　本院公設辯護人
右上訴人因偽造貨幣案件，不服臺灣高雄地方法院九十一年度訴字第三一七二號中華
民國九十三年五月十四日第一審判決（起訴案號：臺灣高雄地方法院檢察署九十一年
度偵字第三０、一九九七二號），提起上訴，本院判決如左：
      主      文
上訴駁回。
      事實及理由
一、本案經本院審理結果，認原審判決之認事用法及量刑，均無不當，應予維持，並
    引用原審判決書所記載之事實、證據及理由。
二、上訴人即被告甲○○上訴意旨雖又辯稱：伊不認識林俊賢，並未在台灣新聞報刊
    登「小錢賺大錢」廣告，0000000000號行動電話亦非伊所有，伊並無
    參予販賣偽鈔云云。
三、惟查，證人乙○○因在台灣新聞報見「小錢賺大錢，一：五，00000000
    00」之販賣偽鈔廣告，而撥打該號行動電話聯絡，嗣於九十年八月十五日十四
    時許，在高雄市○○路與成功路間之復興路路邊，由被告駕駛一輛小貨車，搭載
    共同被告林俊賢到場，乙○○乃交付新台幣（下同）二千元之真鈔與坐於副駕駛
    座之林俊賢，林俊賢即交付共八千元之偽鈔與乙○○等事證，原審判決已述理
    由綦詳。卷附之台灣新聞報社九十三年九月八日台新字第九三００二六號函，雖
    指稱該「小錢變大錢」之廣告資料，因逾保存期限而銷燬，但被告與林俊賢之攜
    帶偽鈔赴約，自係在門號0000000000號行動電話接獲乙○○之電話聯
    絡甚明。被告與林俊賢如未刊登該販賣偽鈔之廣告，如無使用該行動電話，自無
    可能與乙○○相約見面。另該門號0000000000號行動電話，依和信電
    信股份有限公司傳真之行動電話基本資料所載，持用人雖為「陳建軍」，惟係使
    用易付卡、無住址、年籍資料之登記（經電信警察隊第三中隊調查並無其人－九
    十一年度偵字第三０號卷第五七頁）但被告與林俊賢既有使用該行動電話，即被
    告與林俊賢係向「陳建軍」借用該行動電話，亦灼然可見。至被告之否認認識林
    俊賢，林俊賢亦附和其說，均屬飾詞卸責之詞，非真實可採。
四、綜上所，上訴意旨執前詞指摘原判決不當，為無理由，應予駁回。
據上論斷，應依刑事訴訟法第三百六十八條、第三百七十三條，判決如主文。
本案經檢察官方娜蓉到庭執行職務。
中    華    民    國     九十三     年      十        月      二十九    日
                              臺灣高等法院高雄分院刑事第八庭
                                  審判長法官  惠光霞
                                        法官  趙文淵
                                        法官  洪慶鐘
右正本證明與原本無異。
如不服本判決應於收受本判決後十日內向本院提出上訴書狀，其未述上訴理由者，
並得於提起上訴後十日內向本院補提理由書狀（均須按他造當事人之人數附繕本)「
切勿逕送上級法院」。
                                      書記官  彭筱瑗
中    華    民    國     九十三     年      十一      月       二       日
                                                                        ｋ
附件：
臺灣高雄地方法院刑事判決                        九十一年度訴字第三一七二號
    公  訴  人  臺灣高雄地方法院檢察署檢察官
    被      告  甲○○  男  三十九歲（民國○○○年○○月○日生）
        住高雄市○○區○○路七十四巷十五之一號
                        身分證統一編號：Ｚ000000000號
    指定辯護人  本院公設辯護人黃之中
右列被告因偽造貨幣案件，經檢察官提起公訴（九十一年度偵字第三○、一九九七二
號），本院判決如左：
    主  文
甲○○共同意圖供行使之用而交付偽造之通用紙幣，處有期徒刑參年陸月。扣案之如
附表所示偽造面額新台幣伍佰元紙幣拾張、偽造面額新台幣壹佰元紙幣參拾張，均沒
收。
    事  實
一、甲○○、林俊賢（另由本院通緝中）共同基於意圖供行使之用，交付偽造通用紙
    幣之犯意聯絡，於民國九十年八月七日，在臺灣新聞報第二十九版刊登「小錢賺
    大錢，一：五勝算，0000000000」之販賣偽鈔廣告，嗣於同月十五日
    乙○○循該廣告撥打上開門號0000000000號之行動電話聯絡，而約定
    於同月十五日十四時許，在高雄市○○路與民權路口之高雄市勞工公園游泳池旁
    見面，林俊賢、甲○○遂攜帶渠等於不詳時地，自不詳姓名之成年人處所收集取
    得之偽造通用紙幣面額新台幣（下同）五百元鈔票十張、面額一百元鈔票三十張
    面額（均為舊版，詳如附表所示），由甲○○駕駛之小貨車搭載林俊賢依約到場
    ，見面後引導乙○○至高雄市○○路與成功路間之復興路路邊（近啟智學校處）
    洽談，林俊賢收取乙○○交付之二千元後，即將上開面額五百元鈔票十張及面額
    一百元鈔票三十張之偽造通用紙幣交付予乙○○，嗣乙○○因故要求退款未果而
    報警查獲，並扣得該偽造之舊版面額五佰元偽鈔十張，偽造之舊版面額一佰元偽
    鈔三十張。
二、案經高雄市政府警察局移送台灣高雄地方法院檢察署檢察官偵查起訴。
    理  由
一、訊據被告甲○○矢口否認右述交付偽造通用紙幣犯行，辯稱：「我不認識林俊賢
    ，亦未與林俊賢一同賣偽鈔給乙○○，乙○○指認有誤，我於八月中旬，曾在瑞
    豐市場廁所撿過偽鈔，但我看了以後就又放回原處，偽鈔上才會有我的指紋」云
    云。經查：
  (一)右揭事實，業據證人乙○○於警詢、偵查至本院審理中證述：「我看報紙登載之
    廣告，於是我就打電話過去問，與對方約在高雄市勞工公園旁的游泳池，有二人
    開了一部廂型貨車，我跟在後面，在復興、中華路啟智學校處才停車，那二人沒
    有下車，我拿了兩千元給他們，他們就拿了八千元（偽鈔）給我。一百元面額的
    兌換比例是以一千元真鈔換三千元，五百元面額的是以一千元真鈔換五千元，但
    是我是拿兩張一千元給他們，他們拿給我一百元三十張，五百元十張。被告二人
    沒有戴帽子或眼鏡，車子是甲○○開的，拿錢給我的是坐在副駕駛座的林俊賢，
    兩人同坐在車內。」等語（見警卷第二至五頁，偵卷第三四、四九頁，本院卷第
    三三頁、一五五至一六四頁），並當庭指認被告甲○○確係駕車搭載被告林俊賢
    前往交易偽造之人無誤（本院一六四頁），並有上載「小錢賺大錢，一：五勝算
    ，0000000000」販賣偽鈔廣告之九十年八月七日臺灣新聞報第二十九
    版影本在卷可參（附於警卷第三二頁），及如附表所示之偽造之舊版面額五百元
    偽鈔共十張、偽造之舊版面額一百元偽鈔共三十張（詳細編號、張數如附表所示
    ）扣案可證。又警方鑑識人員在前開扣案編號為ＣＬ八五二四一八ＦＷ之偽造舊
    版面額五百元其中一張之正面採得指紋一枚（編號Ｅ），背面經採集得指紋二枚
    （編號Ｆ１、Ｆ２），經送請內政部警政署刑事警察局鑑定結果：其中編號Ｅ之
    指紋確與被告甲○○左中指指紋相符相符，編號Ｆ１、Ｆ２之指紋與被告林俊賢
    左食指、左拇指指紋相符，有刑事案件證物採驗紀錄表及其附件偽鈔照片六張、
    內政部警政署刑事警察局九十年九月三日（九十）刑紋字第一八四七一二號鑑驗
    書一份附卷可參（附於警卷第十六至二七頁）。再右述扣案如附表所示之舊版面
    額五百元鈔票共十張及面額一百元鈔票共三十張之號碼均有重複情形，顯係偽造
    ，且經送中央銀行發行局鑑定結果，認該等送鑑偽鈔均以彩色噴墨方式仿印，紙
    質與真鈔不同，五百元券偽鈔安全線，以噴墨方式在紙張正面仿造，水印以噴墨
    方式仿製；一百元券紙鈔安全線及部分水印以噴墨方式在紙張正面仿製，均屬偽
    造，有該局九十年十月十七日（九○）台央發字第○三○○五一六一三號函附卷
    可佐（附於九十核退字二三二七號卷第三頁），是足認被告甲○○、林俊賢所收
    集交付者確係偽鈔無疑。
  (二)被告甲○○雖辯稱：伊是因在瑞豐市場摸到偽鈔，才會有指紋在偽鈔上等語，然
    被告甲○○就其拾獲偽鈔情形，先辯稱：「我在瑞豐市場撿到偽鈔，是用報紙包
    著，在市場垃圾桶下方，因有露出一角，我覺得怪怪的才打開來看，我將鈔票散
    開來看，有摸到鈔票，才會有我的指紋，但我沒有數有多少錢，我看一看又放回
    原處」等語（見本院卷四二至四四頁），後辯稱：「我在瑞豐黃昏市場的廁所看
    到用報紙包起來的東西，時間不記得，我打開來看，該包是用報紙包裝完好，沒
    有露出裡面的物品，是放在廁所垃圾桶的旁邊，裡面是一疊鈔票約三、四公分厚
    ，我將該疊鈔票整疊拿起來看，但沒有將該鈔票散開‧‧，看完後我覺得鈔票粗
    粗的，又將該鈔票包起來放回去」等語（見本院卷一一四頁），則其就拾獲之偽
    鈔包裝，及拿取偽鈔方式等重要情節，明顯前後不一，是其所辯是否真實，已堪
    存疑。再被告於警詢時經警員詢問何以偽鈔上有其指紋時，竟無法解釋，而答以
    ：「我不知道」等語，而至偵查中經檢察官再次詢問方辯稱：「係於八月十六日
    、十七日在瑞豐市場撿到」等語（見警卷二頁、偵卷四十頁反面），倘被告果係
    曾拾獲偽鈔而致指紋出現於偽鈔上，何以於警詢時就此攸關己身清白之情事，竟
    無法回答，況證人乙○○係自九十年八月十五日購得扣案之偽鈔後即一直妥為保
    管，已經證人乙○○證述甚明，是被告實無於同月十六日、十七日在瑞豐市場拾
    獲扣案偽鈔之可能。再者偽鈔係違禁物品，且所涉刑責非輕，持有之人理應慎重
    保管，實難想像竟有厚達三、四公分之偽鈔被任意棄置於人來人往之市場廁所之
    情形，被告甲○○上開辯解，先後不一，且與常情有違，實難信為真。
  (三)再證人乙○○交易偽鈔時，係在下午二時許之日間，證人乙○○係站在副駕駛座
    旁，且販賣偽鈔之二人分別坐在駕駛座及副駕駛座上，二人均沒有戴帽子或眼鏡
    ，業如前述，則坐在駕駛座者雖僅以側面示人，然以證人乙○○當時與販賣偽鈔
    二人距離之近，證人乙○○自應可清楚看到坐在駕駛座者之相貌，而無誤認之虞
    。至證人乙○○於警詢及九十一年一月三十日第一次偵訊時雖無法以警卷所附之
    口卡片明確指認被告甲○○，而至九十一年二月二十六日第二次偵訊中經檢察官
    提示被告甲○○於九十一年二月二十日出庭應訊時所正面拍攝之照片，方確定指
    認被告甲○○確係交易偽鈔時坐在駕駛座者之人，惟證人乙○○就其指認過程已
    詳細證稱：「之前在警察局拿照片給我指認，我只敢確認林俊賢，而比較不敢確
    定甲○○，但到法院（應係檢察署之誤）之後有看到人，所以我才敢確認甲○○
    。而且之前在警察局無法馬上指認出甲○○，是因為當時無法百分之百確定，怕
    冤枉到人，所以在警詢時才不敢講，後來在檢察官時我很確定時，才敢講出來。
    後來仔細回想，又看到人，才很確定。」等語（本院卷一五五至一六四頁），而
    觀警卷內所附被告甲○○之口卡片上照片（警卷三十頁）明顯較為年輕，與被告
    甲○○於偵查中正面所拍攝之照片（偵卷四一頁）有相當之差距，是證人乙○○
    於警詢及第一次偵查時因而無法百分之百確信，未敢指認，應可理解，嗣證人乙
    ○○見距離案發時間較近即被告甲○○於偵查中所拍攝之照片，又親見被告甲○
    ○本人，因與其鏤刻記憶中之影像相符，故能未加遲疑，確定指認被告甲○○即
    係駕車搭載被告林俊賢前來為偽鈔買賣之人，可見證人乙○○對指認嫌犯之態度
    謹慎，並無輕率指認之個性，是其指認應屬可信。又被告林俊賢、甲○○雖同辯
    稱彼此互不相識，不可能一起販賣偽鈔等語，然被告林俊賢、甲○○確有販賣扣
    案偽鈔予證人乙○○，業經證人乙○○證述如前，且被告林俊賢、甲○○之指紋
    復出現於同一張偽鈔上，是堪認被告林俊賢、甲○○之前開辯解，顯係卸責之詞
    ，並無可採。
  (四)刑法第一百九十六條第一項之行使、收集或交付偽造通用紙幣罪，其所謂「行使
    」係乃含有詐欺性質，即以假充真，不使人知為偽幣而交付於人之謂；而「收集
    」者，舉凡意圖供自己或他人行使之用，而有一切移轉自己持有之行為皆屬之，
    而所稱「交付」者，指非基於直接行使之目的，僅意圖供行使之用，而將他人偽
    造之有價證券，由自己持有之狀態，移轉於知情之他人持有之行為而言，即交付
    者與收受者互知其為偽幣，而由一方交與他方收受之謂。證人乙○○雖僅證稱：
    「我看到廣告打電話過去，對方說要報我賺錢，見面後我交二千元給對方，對方
    拿八千元給我，我想想不對，打電話請他們把錢還給我，他們都不還給我。」等
    語，然證人乙○○係見臺灣新聞報之前開販賣偽鈔廣告，始特意與被告林俊賢、
    甲○○聯絡，且以二千元之真鈔，購得舊版面額五佰元鈔票十張及舊版面額一佰
    元鈔票三十張（面額共為八千元），已如前述，參以證人乙○○係一智識成熟之
    成年人，以其智識能力，應知悉被告林俊賢、甲○○所交付者係偽造紙幣，非遭
    詐欺而收受無疑。
  (五)綜上所述，本件事證明確，被告甲○○犯行堪以認定。
二、按意圖供行使之用而收集偽造銀行券之罪，其收集二字，本含有反覆為同一行為
    之意義，被告甲先後收集偽券，交與乙、丙販賣，其收集行為並無連續犯之可言
    ，原判決竟以連續犯論罪，顯屬錯誤；又刑法第二百零一條第二項之意旨圖行使
    之用而收集或交付偽造之有價證券罪，其所謂「收集」者，舉凡意圖供自己或他
    人行使之用，而有「收受」、蒐集、收買、受贈、互換、強取、詐取等一切移轉
    自己「持有」之行為皆屬之，所收集者，以他人偽造之有價證券為限；此所稱之
    「交付」，指非基於直接行使之目的，僅意圖供行使之用，而將他人偽造之有價
    證券，由自己「持有」之狀態，移轉於知情之他人持有之行為而言，不限於所有
    之移轉。而「收集」與「交付」，雖屬兩種行為，然其法律上，既均以意圖供行
    使之用為要件，則收集後復交付於人，其收集行為，自應為交付之行為所吸收，
    僅論以交付之罪（最高法院二十九年上字第二一五五號判例、八十三年度臺上字
    第三九０號判決參照）。是核被告甲○○所為，係犯刑法第一百九十六條第一項
    之意圖供行使之用而交付偽造之通用紙幣罪。被告甲○○、林俊賢就上開犯行間
    ，有犯意之聯絡及行為之分擔，皆係共同正犯。被告等交付前之收集偽造通用紙
    幣行為，已被交付之高度行為所吸收，不另論罪。審酌被告甲○○與被告林俊賢
    共同販賣偽鈔牟利，混亂貨幣市場交易，危害金融秩序非輕，犯後又否認犯行，
    未見悔意等一切情狀，量處如主文所示之刑。扣案如附表所示偽造之面額五百元
    紙鈔共十張，偽造之面額一百元紙鈔共三十張，不問屬於犯人與否，依刑法第二
    百條之規定宣告沒收。
三、被告林俊賢業經本院通緝中，待緝獲後另行審結。
據上論斷，應依刑事訴訟法第二百九十九條第一項前段，刑法第二十八條、第一百九
十六條第一項、第二百條，罰金罰鍰提高標準條例第一條前段，判決如主文。
本案經檢察官王銘裕到庭執行職務。
中    華    民    國    九十三    年      五      月        十四        日
                                  臺灣高雄地方法院刑事第十一庭
                                      審判長法  官  徐  麗  美
                                            法  官  高  增  泓
                                            法  官  陳  億  芳
右正本證明與原本無異。
如不服本判決，應於判決送達後十日內，向本院提出上訴狀。
                                            書記官  李  梅  芬
中    華    民    國    九十三    年      五      月        十七        日
附件：
┌──┬───────────┬───────────────┬────┐
│編號│    號碼              │     面額                     │ 數量   │
├──┼───────────┼───────────────┼────┤
│ 一 │ＭＷ一二八八八六ＡＰ  │  五百元（舊版）              │四張    │
├──┼───────────┼───────────────┼────┤
│ 二 │ＬＵ一二九二四一ＪＫ  │  五百元（舊版）              │三張    │
├──┼───────────┼───────────────┼────┤
│ 三 │ＰＷ七九六五八二ＪＮ  │  五百元（舊版）              │三張    │
├──┼───────────┼───────────────┼────┤
│ 四 │ＤＲ八六四二六一ＦＶ  │  一百元（舊版）              │二張    │
├──┼───────────┼───────────────┼────┤
│ 五 │ＣＬ八五二四一八ＦＷ  │  一百元（舊版）              │十五張  │
├──┼───────────┼───────────────┼────┤
│ 六 │ＣＮ六六七一○九ＡＶ  │  一百元（舊版）              │十三張  │
├──┴───────────┴───────────────┴────┤
│合計偽造之面額五百元紙幣共十張，偽造之面額一百元紙幣共三十張        │
└───────────────────────────────────┘
附錄本判決論罪之法條：
中華民國刑法第一百九十六條
(行使收集或交付偽造變造通貨、幣券罪)
行使偽造、變造之通用貨幣、紙幣、銀行券，或意圖供行使之用而收集或
交付於人者，處三年以上十年以下有期徒刑，得併科五千元以下罰金。
收受後方知為偽造、變造之通用貨幣、紙幣、銀行券而仍行使，或意圖供
行使之用而交付於人者，處五百元以下罰金。
第一項之未遂犯罰之。
